【裁判字號】    97,訴,165
【裁判日期】    970613
【裁判案由】    毒品危害防制條例等
【裁判全文】
臺灣士林地方法院刑事判決               97年度訴字第165號
公  訴  人  臺灣士林地方法院檢察署檢察官
被      告  甲○○
選任辯護人  張權律師
            林曜辰律師
上列被告因毒品危害防制條例等案件，經檢察官提起公訴（96年
度偵字第12896號），本院判決如下：
    主  文
甲○○未經許可，寄藏手槍，處有期徒刑伍年肆月，併科罰金新
臺幣伍萬元，罰金如易服勞役，以新臺幣參仟元折算壹日，扣案
如附表一所示之物沒收；又持有第二級毒品，處有期徒刑捌月，
扣案如附表二所示之物沒收銷燬；又施用第二級毒品，處有期徒
刑肆月，扣案之大麻壹包（淨重零點陸零公克）、包裝毒品大麻
之袋子壹個、大麻吸食器柒具，均沒收，大麻壹包（淨重零點陸
零公克）並銷燬；應執行有期徒刑陸年，扣案如附表一、二所示
之物、大麻壹包（淨重零點陸零公克）、包裝毒品大麻之袋子壹
個、大麻吸食器柒具，均沒收，附表二所示之物及大麻壹包（淨
重零點陸零公克）並銷燬。
被訴販賣第二級毒品部分無罪。
    事  實
一、甲○○明知制式半自動手槍及具殺傷力之子彈，均為槍砲彈
    藥刀械管制條例所管制之物品，未經許可，不得無故持有、
    寄藏，竟基於非法寄藏制式半自動手槍及具殺傷力子彈之犯
    意，於民國93年6 月間某日應姓名年籍不詳綽號「阿明」之
    請而允為其寄藏槍枝及子彈，遂在臺北市中山區○○○路靠
    近德惠街附近之泡沫紅茶店，收受「阿明」交付之口徑9MM
    制式半自動手槍1 枝（含彈匣2 個，槍枝管制編號00000000
    00）及具殺傷力之口徑9MM 制式子彈21顆，旋攜至其台北市
    士林區○○○路○ 段1 巷3 弄12號住處置於其所有之皮包內
    藏放，迄至96年10月17日上午7 時20分（起訴書誤為上午9
    時），為調查局人員至上開處所搜索，扣得上揭槍彈，及其
    所有裝置槍彈之皮包1 個而查獲。
二、甲○○明知MDMA（俗稱搖頭丸）係毒品危害防制條例列管之
    第二級毒品，屬違禁物，不得非法持有，竟於96年5 、6 月
    間，在臺北市大同區○○○路中山足球場一帶，拾獲含MDMA
    成分之綠色藥丸5 包【淨重148.86(+-0.2) 公克，空包裝總
    重6.40公克】後即持有之，並攜至其上揭住處藏放，迄前揭
    時間，為調查局人員在上址搜索查扣，而悉上情。
三、甲○○前因施用毒品案件，經臺灣臺北地方法院92年毒聲字
    第365 號裁定送觀察、勒戒後，認無繼續施用毒品傾向，於
    92年6 月2 日執行完畢釋放出所，並由臺灣臺北地方法院檢
    察署檢察官於同年月5 日以92年度毒偵字第151 號不起訴處
    分確定。詎仍未戒除毒癮，於前開觀察勒戒執行完畢釋放後
    5 年內，復基於施用第二級毒品大麻之犯意，於96年10月14
    日晚間，在其上開住處以其所有之大麻吸食器施用大麻1 次
    ，嗣於前開時地，為調查局人員搜索查獲，並扣得其所有供
    施用之大麻1 包（空包裝重21.15 公克，淨重0.60公克），
    及大麻吸食器7 具，經採集尿液送驗，呈大麻代謝物陽性反
    應，而悉上情。
四、案經法務部調查局北部地區機動工作組移送臺灣士林地方法
    院檢察署檢察官偵查起訴。
    理  由
壹、有罪部分：
一、程序部分：
  (一)被告甲○○及其選任辯護人主張調查局人員雖依臺灣板橋地
    方法院（下稱板橋地院）所核發之96年度聲搜字第4279號搜
    索票執行本件搜索，而扣得前述證物，然該搜索票核准之搜
    索時間為96年10月17日9 時至同日24時，惟調查局人員於搜
    索票生效前之96年10月17日7 時20分即進入上址搜索，又該
    搜索票核准之受搜索人為被告之兄王宏鈞，非被告，被告屬
    該案嫌疑人以外之第三人，依刑事訴訟法第122 條第2 項之
    規定，需有相當之理由為犯罪嫌疑人應扣押之物或電磁紀錄
    存在時，始得搜索，調查局人員無相當之理由即逕對該案之
    第三人即被告進行搜索，自有不當，又本件亦無刑事訴訟法
    第1 項第1 款得逕行搜索之事由，是本件搜索屬違法搜索。
    再本件搜索，侵害被告人身、財產及居住自由甚鉅，其違背
    法定程序情節嚴重，且調查局人員明知搜索票核准之搜索對
    象非被告，仍執意違法搜索，難認其無故意違法搜索之主觀
    犯意，又被告並未持扣案之物從事犯罪行為，社會利益並未
    現實產生損害，難認被告已與社會公益產生直接衝突之對立
    ，再本件若未為違法搜索，調查局人員即無扣得上開各物之
    可能，倘本件違法搜索所得之證物，得依刑事訴訟法第185
    條之4 之權衡法則解釋為有證據能力，則偵查機關將以他案
    搜索程序之名，而行對本案無關當事人大肆搜索之實。另刑
    事訴訟法第152 條所稱之「『另案』應扣押之物」係指搜索
    對象除搜索票記載之犯罪案件外，另犯他案，本件不得認係
    刑事訴訟法第152 條所稱之「另案應扣押之物」云云。
  (二)查本件調查局人員執以搜索之板橋地院96年度聲搜字第4279
    號搜索票，其核准之受搜索人為王宏鈞，搜索之時間為96年
    10月17日上午9 時至同日24時，搜索處所為臺北市士林區○
    ○○路○ 段1 巷3 弄12號，應扣押之物為違反商業會計法、
    詐欺之相關證物等情，業據本院調取該案搜索卷宗核閱無誤
    ，並影印該搜索票附卷可查（見本院卷第68頁）。再法務部
    調查局北部地區機動工作組人員於96年10月17日上午7時20
    分進入上址搜索，並搜得非受搜索人之被告涉嫌犯罪之上開
    各物乙情，亦有前述搜索扣押筆錄在卷可參（1289 6 號 偵
    卷第8 至11頁）。
  (三)查上開搜索票核准自96年10月17日上午9 時起開始搜索，惟
    調查局人員在同日上午7 時20分即進入上址搜索，是調查局
    人員進入上址搜索之時間顯非搜索票核准搜索之時間。再查
    本案搜索扣押筆錄並未記載被告同意於該日上午9 時即得入
    內搜索，堪認調查局人員並未徵得被告之同意即於96年10月
    17日上午9 時入內搜索。另綜觀本案情節，亦無刑事訴訟法
    第131 條第1 項雖無搜索票，亦得逕行在該時即至上址搜索
    。依上說明，堪認警方本件搜索並非適法。
  (三)茲有疑義者，乃本件違法搜索所得之上開證物，得否作為證
    據？按除法律另有規定外，實施刑事訴訟程序之公務員，因
    違背法定程序取得之證據，其有無證據能力之認定，應審酌
    人權保障及公共利益之均衡維護，刑事訴訟法第158 條之4
    定有明文。復按刑事訴訟，係以確定國家具體之刑罰權為目
    的，為保全證據並確保刑罰之執行，於訴訟程序之進行，固
    有許實施強制處分之必要，惟強制處分之搜索、扣押，足以
    侵害個人之隱私權及財產權，若為達訴追之目的而漫無限制
    ，許其不擇手段為之，於人權之保障，自有未周，故基於維
    持正當法律程序、司法純潔性及抑止違法偵查之原則，實施
    刑事訴訟程序之公務員不得任意違背法定程序實施搜索、扣
    押；至於違法搜索扣押所取得之證據，若不分情節，一概以
    程序違法為由，否定其證據能力，從究明事實真相之角度而
    言，難謂適當，且若僅因程序上之瑕疵，致使許多與事實相
    符之證據，無例外地被排除而不用，例如案情重大，然違背
    法定程序之情節輕微，若遽捨棄該證據不用，被告可能逍遙
    法外，此與國民感情相悖，難為社會所接受，自有害於審判
    之公平正義。因此，對於違法搜索所取得之證據，為兼顧程
    序正義及發現實體真實，應由法院於個案審理中，就個人基
    本人權之保障及社會安全之維護，依比例原則及法益權衡原
    則，予以客觀之判斷，亦即宜就1.違背法定程序之程度。2.
    違背法定程序時之主觀意圖（即實施搜索、扣押之公務員是
    否明知違法並故意為之）。3.違背法定程序時之狀況（即程
    序之違反是否有緊急或不得已之情形）。4.侵害犯罪嫌疑人
    或被告權益之種類及輕重。5.犯罪所生之危險或實害。6.禁
    止使用證據對於預防將來違法取得證據之效果。7.偵審人員
    如依法定程序，有無發現該證據之必然性。8.證據取得之違
    法對被告訴訟上防禦不利益之程度等情狀予以審酌，以決定
    應否賦予證據能力（最高法院93年臺上字第664 號判例參照
    ）。查調查局人員在進入上址執行搜索前，已向板橋地院聲
    請核發對上址搜索之搜索票，調查局人員搜索之起始時間雖
    非在法院核准搜索時間內，然其等搜索之地點係在該搜索票
    核准之處所，警方復於搜索扣押筆錄註記本件搜索係依板橋
    地院96年度聲搜字第4279號搜索票為之，此有前述搜索票、
    搜索扣押筆錄可徵，依調查局人員在搜索扣押筆錄之前述記
    載，可徵其等執行本件搜索時，主觀上認係依板橋地院核發
    之搜索票執行搜索，尚難認警員所為上開違法搜索係故意為
    之。再查被告將上開各物置於上址，而調查局人員執行搜索
    之時間僅較搜索票核准之時間早1 小時40分，此短短時間，
    被告當不會將上開扣案物移出上址，是縱調查局人員不違法
    搜索，則調查局人員依上開搜索票搜索上址時，仍可扣得上
    述證物。又上開扣案物中之槍彈、毒品分別為槍砲彈藥刀械
    管制條例及毒品危害防制條例禁止持有之物，被告持有上開
    各物對社會法益產生之危害非輕，被告犯罪所生之危險及實
    害與本件違法搜索所侵害被告之權益相較，被告權益遭侵害
    顯然較輕。另調查局人員對上址搜索，已依法聲請並取得搜
    索票，本件搜索僅係早於搜索票核准搜索之時間1 小時40分
    ，其違背法定程序之程度顯較無搜索票任意搜索為輕。依上
    ，本件違反法定程序搜索之情節，尚非重大，對被告人權之
    侵害尚微，本院依比例原則、法益權衡原則審酌後，認本件
    扣案之上開證物應均有證據能力。
  (四)雖辯護人另主張，上開搜索票核准之受搜索人為王宏鈞，非
    被告，自不得搜扣被告之房間，又刑事訴訟法第152 條所稱
    實施搜索扣押時，發現另案應扣押之物，亦得扣押，所稱之
    「另案」是指受搜索人所涉之另外案件云云，然查本件搜索
    票核准搜索之處所為台北市士林區○○○路○ 段1 巷3 弄12
    號，則在該處所內之任何角落均為核准搜索之處所，被告在
    上址之房間當亦為搜索票核准搜索之處所，調查局人員在上
    開處所之被告房間搜索，自未逾越搜索票核准搜索之處所。
    再按實施搜索或扣押時，發現另案應扣押之物亦得扣押之，
    刑事訴訟法第152 條定有明文，該條文所稱之『另案』，既
    未附加其他限制，自不限於受搜索人所涉之另外案件，辯護
    人前述主張難謂有據，併予指明。
二、實體部分：
  (一)上揭犯罪事實，業據被告迭於警詢、偵查及本院調查、審理時
    自承不諱，而：
    1.扣案之制式半自動手槍、子彈經送內政部警政署刑事警察
      局鑑定，結果送鑑之槍枝1 枝（含彈匣2 個，槍枝管制編
      號0000000000），認係口徑9MM 制式半自動手槍，為CROA
      TIA IM-Metal廠HS2000型，槍號遭變造，經重現結果，研
      判為22874 ，槍管內具6 條右旋來復線，擊發功能正常，
      可供擊發同口徑制式子彈使用，認具殺傷力；而送鑑之子
      彈21顆，認均係口徑9MM 制式子彈，採樣7 顆試射，均可
      擊發，認具殺傷力等情，有內政部警政署刑事警察局96年
      11月26日刑鑑字第0960164664號槍彈鑑定書1 份在卷可參
      （參12896 號偵卷第54至57頁），堪認被告前述寄藏槍彈
      之自白，與事實相符，足以採信。
    2.再將被告持有扣案之綠色藥丸5 包【合計淨重148.86(+-0
      .2) 公克，空包裝總重6.40公克】，送法務部調查局鑑定
      ，結果均含第二級第83項毒品MDMA成分乙情，亦有法務部
      調查局96年12月3 日調科壹字第09622162010 號鑑定書（
      參前開偵卷第46頁），亦堪認被告自白持有第二級毒品
      MDMA成分之搖頭丸乙情，與事實相符。又該藥丸雖為被告
      所拾獲，惟該藥丸可能係他人因恐犯罪而棄置之物，依罪
      疑唯輕原則，自難遽認被告此部分犯行另構成侵占遺失物
      罪，併此敘明。
    3.被告為警查獲後所採集之尿液，經送法務部調查局以螢光
      偏極免疫分析法篩檢，及以氣相層析質譜儀法確認，均呈
      大麻代謝物陽性反應等情，有法務部調查局96年11月30日
      調科壹字第09600526280 號鑑定書存卷可佐（見第1289 6
      號偵卷第44頁），而扣案疑似大麻之物1 包（淨重0.60公
      克，空包裝重21.15 公克），經送法務部調查局鑑定，結
      果該物含第二級第24毒品大麻成分乙情，亦有該局96年11
      月10日調科壹字第09623077010 號鑑定書在卷可徵（同上
      偵卷第36頁），此外復有扣案之大麻吸食器7 具可證，堪
      認被告施用大麻之自白與事實相符，足以採信。再查被告
      前因施用毒品案件，臺灣臺北地方法院92年毒聲字第36 5
      號裁定送觀察、勒戒後，認無繼續施用毒品傾向，於92
      年6 月2 日執行完畢釋放出所，並由臺灣臺北地方法院檢
      察署檢察官於同年月5 日以92年度毒偵字第151 號不起訴
      處分確定乙情，有前開不起訴處分書、臺灣高等法院被告
      前案紀錄表在卷足稽，是被告本件施用第二級毒品之罪，
      係於觀察勒戒執行完畢釋放後5 年內再犯該條例第10條第
      2 項之罪，依毒品危害防制條例第23條第2 項規定，應逕
      予論罪科刑。
    4.綜據上述，被告前述自白均與事實相符，足以採信。本件
      事證明確，被告犯行均堪認定，應依法論科。
  (二)論罪科刑部分：
    1.核被告甲○○寄藏事實欄一所述槍彈之行為，係違反槍砲
      彈藥刀械管制條例第7 條第4 項未經許可寄藏手槍罪及同
      條例第12條第4 項未經許可寄藏具殺傷力之子彈罪。再按
      槍砲彈藥刀械管制條例上開條項之罪，係將「持有」與「
      寄藏」為分別之處罰規定，單純之「持有」，固不包括「
      寄藏」，但寄藏之受人委託代為保管，其保管之本身所為
      之「持有」，既係「寄藏」之當然結果，法律上自宜僅就
      「寄藏」行為為包括之評價，不應另就「持有」予以論罪
      （最高法院74年臺上字第3400號判例參照），故被告持有
      前開槍枝、子彈之行為，係「寄藏」之當然結果，不另論
      罪。另被告行為後，須法律有變更，才有新舊法之比較，
      再未經許可寄藏、持有槍枝、子彈，其持有之繼續，乃行
      為之繼續，亦即一經持有槍枝，犯罪即已成立，惟其完結
      須繼續至持有行為終了之時，故包括持有之寄藏槍枝行為
      ，自亦為行為之繼續，其犯罪之完結，須繼續至寄藏行為
      終了之時為止，此與司法院院解字第3632號解釋所稱寄藏
      贓物罪於寄藏行為完畢時其犯罪即已完成，其後之占有該
      贓物乃犯罪之狀態繼續，而非行為之繼續，因占有贓物並
      不構成犯罪，二者迥不相同（參照最高法院88年度臺上字
      第7012、4608、761 號判決意旨），是被告於受託寄藏前
      開槍彈後，其寄藏行為應繼續為警查獲時為止，本件被告
      寄藏槍彈之犯行，既賡續犯至95年7 月1 日刑法修正公布
      生效施行後之96年10月17日上午7 時20分止，係屬跨連新
      舊刑法之單一行為，其行為終了在新刑法施行後，應逕行
      適用修正後刑法之相關規定，即不生新舊法比較及從輕原
      則適用之問題，併此敘明（最高法院89年台非字第186 號
      判例參照）。被告一寄藏行為，同時寄藏手槍、子彈，為
      一行為觸犯前述槍砲彈藥刀械管制條例第7 條第4 項、第
      12條第4 項之罪，為想像競合犯，應依刑法第55條之規定
      ，從一重之槍砲彈藥刀械管制條例第7 條第4 項之未經許
      可寄藏手槍罪處斷。
    2.按MDMA、大麻均為毒品危害防制條例第2 條第2 項第2款
      所定之第二級毒品，是核被告持有MDMA部分（即事實欄二
      之犯行），係犯毒品危害防制條例第11條第2 項之持有第
      二級毒品罪。被告持有之第二級毒品MDMA合計淨重逾10公
      克，已達行政院發布持有毒品加重其刑之數量標準，應依
      毒品危害防制條例第11條第4 項之規定加重其刑。其如事
      實欄三所為，係犯上開條例第10條第2 項之施用第二級毒
      品罪。被告為施用第二級毒品大麻而持有大麻之犯行，為
      其施用之高度行為所吸收而不另論罪。
    3.爰審酌槍彈極易對他人生命、身體造成傷害，嚴重危害社
      會治安，被告明知持有槍彈為法所嚴禁之行為，猶為人寄
      藏，所為非是，其寄藏槍彈之數量、寄藏之期間、尚未以
      之犯罪、持有第二級毒品MDMA數量甚鉅及期間、前已因施
      用毒品經觀察、勒戒及不起訴處分，竟仍再犯本件施用毒
      品之犯行，顯見其悔意不深，惟其施用毒品係自戕行為，
      對他人法益尚無具體危害，及其犯罪後坦承犯行之態度等
      一切情事，分別量處如主文所示之刑，併科罰金部分並諭
      知易服勞役之折算標準，有期徒刑部分並定其應執行刑。
    4.扣案之CROATIA IM-Metal廠HS2000型口徑9MM 制式半自動
      手槍1 枝（含彈匣2 個，槍枝管制編號0000000000）及具
      殺傷力之口徑9MM 制式子彈21顆，均為違禁物，除其中7
      顆子彈因試射，已不具殺傷力外，餘14顆子彈及手槍1 枝
      （含彈匣2 個），應依刑法第38條第1 項第1 款之規定，
      在被告違反槍砲彈藥刀械管制條例案件主刑項下宣告沒收
      。另扣案之皮包1 個為被告所有，且供裝置前開槍彈所用
      ，業據被告供明在卷，應依刑法第38條第1 項第2 款之規
      定，在前述案件之主刑項下諭知沒收。另扣案含MDMA成分
      之綠色藥丸5 包【淨重148.86（+-0.2)公克】，為違禁物
      ，應依毒品危害防制條例第18條第1 項前段規定，無論屬
      於犯人與否，在被告所犯持有第二級毒品犯行宣告之主刑
      項下諭知沒收銷燬。至包裝該毒品之袋子5 個及霹靂包1
      個，同為被告撿拾，非被告所有，自無從諭知沒收。再大
      麻1 包（淨重0.60公克），為違禁物，且供被告施用大麻
      所用，應依毒品危害防制條例第18條第1 項前段規定，無
      論屬於犯人與否，在被告施用第二級毒品之主刑項下諭知
      沒收銷燬，另包裝大麻之袋子1 個及大麻吸食器7 具，為
      被告所有，且供施用第二級毒品大麻所用，業據被告供承
      在卷，應依刑法第38條第1 項第2 款之規定，在被告上開
      犯行宣告之主刑項下諭知沒收。
貳、無罪部分：
一、公訴意旨略以：被告甲○○明知大麻係毒品危害防制條例列
    管之第二級毒品，屬違禁物，不得非法販賣，竟與綽號「阿
    賓」之成年男子，共同基於販賣第二級毒品大麻之概括犯意
    ，於93年6 月至同年8 月間、94年1 月至同年5 月間，連續
    20次至30次左右，在臺北市一帶，以每盎司（OZ）為交易單
    位，由「阿賓」負責與買主聯繫交易地點及價格後，再由甲
    ○○負責將大麻送至約定地點並收款，循此方式共同販賣大
    麻予綽號綱華、小雞、簡堂、阿正、建良、小觀、四角、阿
    峰、阿濱、阿偉友、芋頭、阿亮、小四、丁丁友、阿呆、聰
    池、殺豬、阿瘦、范剛華、小黑友、KEN 、阿風等人，所得
    扣除成本後乃由2 人朋分花用，甲○○並將販賣大麻之情形
    記載在帳本，俾與「阿賓」拆帳，迄96年10月17日上午7 時
    20分（起訴書誤為上午9 時許），在上址為警查獲，並扣得
    帳冊1 本。因認被告涉犯毒品危害防制條例第4 條第2 項之
    販賣第二級毒品罪嫌。
二、按犯罪事實應依證據認定之，無證據不得認定其犯罪事實，
    又不能證明被告犯罪者，應諭知無罪判決，刑事訴訟法第
    154 條、第301 條第1 項分別定有明文。而刑事訴訟上證明
    之資料，無論為直接證據或間接證據，均須達於通常一般之
    人均不致有所懷疑，而得確信其真實之程度，始得據為有罪
    之認定，若其關於被告是否犯罪之證明未能達此程度，而有
    合理之懷疑存在，致使無從形成有罪之確信，根據「罪證有
    疑，利於被告」之證據法則，即不得據為不利被告之認定，
    此有最高法院76年台上字第4986號判例可稽。再按刑事訴訟
    法第156 條第2 項規定：被告或共犯之自白，不得作為有罪
    判決之唯一證據，仍應調查其他必要之證據，以察其是否與
    事實相符。立法旨意乃在防範被告或共犯自白之虛擬致與真
    實不符，故對自白在證據上之價值加以限制，明定須藉補強
    證據以擔保其真實性。所謂補強證據，係指除該自白本身之
    外，其他足以證明該自白之犯罪事實確具有相當程度真實性
    之證據而言，雖所補強者，非以事實之全部為必要，但亦須
    因補強證據之質量，與自白之相互利用，足使犯罪事實獲得
    確信者，始足當之。故而被告之自白，雖係出於自由意志所
    為之陳述，惟如無法經由補強證據之擔保作用，達到足以使
    一般人對其自白之內容獲得確信之程度，仍不得資為犯罪證
    據。
三、查公訴人認被告涉犯上開犯行，無非以被告於臺灣板橋地方
    法院檢察署（下稱板橋地檢署）檢察官及本院羈押時之自白
    ，及扣案之帳冊為據，訊據被告則堅決否認上開犯行，辯稱
    ：扣案之帳冊係伊93年間販賣首飾之記帳，調查局人員搜到
    帳冊及大麻，質疑伊販賣大麻，經伊否認，調查局人員即以
    93年間之事就算承認也沒關係，不會被起訴，且會幫忙向檢
    察官求情，即可交保，當天因伊母親亦被抓，伊為交保遂承
    認是販賣大麻之帳冊，到檢察官初訊及法院羈押庭訊時，伊
    亦為相同之陳述，然伊確無販賣大麻等語。
四、被告之選任辯護人雖主張本件搜索程序違法，所扣得之帳冊
    不得作為證據云云，惟本件搜索程序雖與法有違，然經本院
    衡以人權保障及公共利益均衡維護之原則，認本件搜索扣得
    之證物依刑事訴訟法第158 條之4 之規定仍有證據能力，已
    如前述。再被告辯稱：其於板橋地檢署檢察官及本院羈押庭
    訊時所為之陳述，係受調查局人員在其住處搜索時誘導所致
    云云，經查據證人即被告調查局筆錄之詢問人乙○○於本院
    證稱：在上址搜索及製作被告調查筆錄時，並未對被告說這
    是很久以前的事，就算承認販賣毒品也不會被起訴，會幫忙
    向檢察官請求交保乙語，其餘調查局同仁亦未對被告為前揭
    表示，搜索扣得帳冊後，即詢問被告帳冊記載為何意，被告
    稱是其之前販賣大麻之記載，在訊問被告筆錄時，被告精神
    狀況良好，且被告在詢問過程並未稱該帳冊是他買賣金飾之
    記載等語（見本院97年3 月24日準備程序筆錄），證人即製
    作被告調查局筆錄之丙○○於本院亦證稱：我並未對被告說
    就算承認販賣大麻也不會被起訴，檢察官那邊我可以幫你請
    求交保，且槍枝、毒品是重罪，我不可能這樣跟被告說，另
    在製作被告調查局筆錄時，被告精神狀況良好等語，再查倘
    調查局人員確以上開各語誘使被告供述扣案帳冊是其販賣大
    麻之記載，惟查該案經調查局人員移送檢察官，檢察官訊問
    後即聲請羈押，在本院羈押庭訊問時，被告應已知調查局人
    員並未向檢察官求情，衡情其於本院羈押庭訊時，應會向本
    院供述遭調查局人員誘騙之情，惟被告卻未為之，堪認調查
    局人員並未對被告稱上開各語，被告前述抗辯，難認屬實。
    既無證據證明被告調查局、板橋地檢署檢察官及本院羈押時
    所為之陳述，係出於強暴、脅迫、利誘、詐欺、疲勞訊問、
    違法羈押或其他不正之方法，則被告前開陳述，自有證據能
    力。
五、茲有疑問者，乃被告之自白是否與事實相符，及扣案之帳冊
    得否資為擔保被告自白真實性之補強證據。查：扣案帳冊雖
    詳載進貨、出貨之對象、進貨及出貨之數量、價錢，所賺之
    淨值，惟該帳冊乃被告所為之紀錄，此業據被告供明在卷，
    是扣案帳冊記載之內容，性質上應屬被告於審判外之供述。
    上開帳冊既係被告於審判外之供述，得否以之資為被告自白
    之補強證據，即非無疑？縱得以該帳冊為被告自白之補強證
    據，然查：
    1.被告於96年10月17日在調查局先供稱：（問：有無販售或
      吸食毒品？）我沒有販售，只有吸食大麻及K 他命等語（
      見12896 號偵卷第3 頁反面），繼稱：扣案帳本是3 年多
      前，我經朋友介紹販賣大麻之帳本，約93年6 月開始賣，
      8 月賣完，94年初有賣一些，賣到94年5 月止。大麻是綽
      號「阿賓」（與帳冊記載之「阿濱」音同，下均以「阿濱
      」稱之）的朋友提供貨源，93年6 月時以1 盎司新臺幣（
      下同）4,500 元左右之價格賣我，我以1 盎司6,000 元賣
      出，那是賣一般的大麻葉，於94年初時，「阿濱」改給我
      品質較好之大麻花，1 盎司賣我8,000 元左右，我以10,0
      00元賣出等語（見上開偵卷第4 頁）。
    2.於板橋地檢署檢察官96年10月17日訊問時供稱：93年6 月
      間，因失業，朋友「阿濱」要我幫他賣（大麻），扣掉他
      的本錢所得一人一半，93年6 月中旬賣到8 月，之後失聯
      ，94年初「阿濱」又打電話給我，說那邊有較好之大麻，
      我幫他賣到4 、5 月，賣的所得對半分，本錢都是「阿濱
      」出的。貨都在「阿濱」處，我只幫忙送貨，他交代送哪
      我就送哪，都送臺北市，大部分均「阿濱」與買主聯繫。
      93年少說送2 、30次，94年約送30次左右。帳冊是我記的
      賣大麻之量及價錢。（問：你在調查局說「阿濱」賣給你
      ？）不是，是「阿濱」跟人家買4,500 元，叫我賣6,000
      元，所得一人一半，後面「阿濱」是8,000 元買，叫我用
      10,000元賣等語（見前述偵卷第25至26頁）。
    3.於本院96年10月17日羈押庭訊問時稱：當時幫綽號「阿濱
      」送大麻給跟他買的人，賣出之錢扣除本錢後跟「阿濱」
      一人一半，幫忙賣1 盎司可分1,000 元，帳冊是我記帳以
      明我可以分多少錢等語（見上揭偵卷第40頁）。
    4.另扣案帳冊記載，被告於6 月17日向綽號「阿濱」以每盎
      司（OZ）4,000 元，共進貨25盎司，另於7 月19日向綽號
      「平哥」以每盎司4,000 元進貨48盎司。向「阿濱」進貨
      之物，再以每盎司6,500 元出貨予綽號「綱華」、「小雞
      」、「簡堂」、「阿正」，以每盎司5,000 元出貨予綽號
      「建良」，每盎司7,000 元出貨予綽號「小觀」、「阿峰
      」，以每盎司6,000 元出貨予綽號「四角」、「簡堂」等
      人，另於7 月6 日及8 日，各以每盎司4,000 元（即原價
      ）出貨予「阿濱」5 盎司及6 盎司，向「平哥」進貨之物
      ，亦約以前述價格出貨（見前開偵卷第95、96頁）。
    5.查被告於調查局先否認販賣毒品，後供稱：是向「阿濱」
      買入大麻後賣出云云，惟於板橋地檢署及本院前述庭訊時
      則供稱：是幫「阿濱」送貨，貨均在「阿濱」處，本錢是
      「阿濱」出的，買主亦為「阿濱」聯繫，其只是幫忙送貨
      云云，其前後之自白即有不符。
    6.再依帳冊之記載，被告計向「阿濱」及「平哥」進貨，惟
      其於調查局、偵查及本院羈押訊問時，僅稱向「阿濱」進
      貨，其此一供述，與被告帳冊之記載不盡相同。再被告若
      僅係負責送大麻給買主，而大麻在「阿濱」處，本錢亦為
      「阿濱」支出，被告僅係依「阿濱」每盎司所得之淨利取
      得約定之報酬，則被告帳冊僅需記載送貨之數量，何需記
      載「阿濱」之進貨量，及「阿濱」取用大麻之數量？又被
      告於調查局及板橋地檢署檢察官訊問時，均稱：93年6 月
      1 盎司之大麻係以4,500 元買進，6,000 元賣出云云，此
      一供述與帳冊記載每盎司以4,000 元買入，以6,500 元、
      5,000 元、7,000 元、6,000 元不等之價格賣出亦不相符
      。再被告於本院羈押庭訊時稱：幫忙賣1 盎司可分1,000
      元云云，惟將被告帳冊有關「阿濱」出貨部分，各次之賣
      價扣除進價在除以2 ，僅有7 月5 日及8 日出貨予「四角
      」及「簡堂」之部分，被告可得1,000 元，其餘7 次賣予
      「綱華」、「小雞」等人之部分，依被告所供之方法計算
      ，被告所得均非1,000 元，則依帳冊之記載，被告所得之
      報酬亦與其於本院羈押庭所述不符。
    7.綜據上述，被告歷次有關販賣大麻之自白，並不一致，且
      與帳冊之記載亦不相吻合，是縱扣案帳冊得資為補強證據
      ，然並無法經由該補強證據之擔保作用，達到足以使一般
      人對被告自白之內容獲得確信之程度，依前開說明，自難
      憑該帳冊認被告之自白與事實相符。
六、綜上所述，公訴人所舉之前揭事證，有上開瑕疵，無法令本
    院產生被告有公訴意旨所載販賣第二級毒品大麻犯行之確信
    ，此外，本院復查無其他積極證據，足以證明被告涉有上開
    犯行，揆諸前開說明，自應為無罪之諭知。
參、據上論斷，應依刑事訴訟法第299 條第1 項前段、第301 條
    第1 項，槍砲彈藥刀械管制條例第7 條第4 項、第12條第4
    項，毒品危害防制條例第10條第2 項、第11條第2 項、第4
    項、第18條第1 項前段，刑法第11條、第55條、第38條第1
    項第1 款、第2 款、第42條第3 項前段、第51條第5 款，判
    決如主文。
肆、本案經檢察官湯偉祥到庭執行職務。
中    華    民    國    97    年    6     月    13    日
                  刑事第三庭  審判長法 官 杜惠錦
                                    法 官 陳美彤
                                    法 官 江翠萍
以上正本證明與原本無異。
如不服本判決，應於收受送達後10日內向本院提出上訴書狀，其
未敘述上訴理由者，應於上訴期間屆滿後20日內向本院補提理由
書狀（均須按他造當事人之人數附繕本）。
                                    書記官 陳慧玲
中    華    民    國    97    年    6     月    15    日
附錄本案論罪科刑法條：
槍砲彈藥刀械管制條例第7條
未經許可，製造、販賣或運輸火砲、肩射武器、機關槍、衝鋒槍
、卡柄槍、自動步槍、普通步槍、馬槍、手槍或各類砲彈、炸彈
、爆裂物者，處死刑、無期徒刑或7 年以上有期徒刑；處徒刑者
，併科新台幣3千 萬元以下罰金。
未經許可，轉讓、出租或出借前項所列槍砲、彈藥者，處無期徒
刑或5 年以上有期徒刑，併科新台幣1 千萬元以下罰金。
意圖供自己或他人犯罪之用，而犯前二項之罪者，處死刑或無期
徒刑；處徒刑者，併科新台幣5 千萬元以下罰金。
未經許可，持有、寄藏或意圖販賣而陳列第1 項所列槍砲、彈藥
者，處5 年以上有期徒刑，併科新台幣1 千萬元以下罰金。
第 1 項至第 3 項之未遂犯罰之。
槍砲彈藥刀械管制條例第12條
未經許可，製造、販賣或運輸子彈者，處1 年以上7 年以下有期
徒刑，併科新台幣500 萬元以下罰金。
未經許可，轉讓、出租或出借子彈者，處6 月以上5 年以下有期
徒刑，併科新台幣300 萬元以下罰金。
意圖供自己或他人犯罪之用，而犯前二項之罪者，處3 年以上10
年以下有期徒刑，併科新台幣700 萬元以下罰金。
未經許可，持有、寄藏或意圖販賣而陳列子彈者，處5 年以下有
期徒刑，併科新台幣300 萬元以下罰金。
第 1 項至第 3 項之未遂犯罰之。
毒品危害防制條例第10條
施用第一級毒品者，處 6 月以上 5 年以下有期徒刑。
施用第二級毒品者，處 3 年以下有期徒刑。
毒品危害防制條例第11條
持有第一級毒品者，處3 年以下有期徒刑、拘役或新臺幣5 萬元
以下罰金。
持有第二級毒品者，處2 年以下有期徒刑、拘役或新臺幣3 萬元
以下罰金。
持有專供製造或施用第一、二級毒品之器具者，處1 年以下有期
徒刑、拘役或新臺幣1 萬元以下罰金。
持有毒品達一定數量者，加重其刑至二分之一，其標準由行政院
定之。
毒品危害防制條例第18條
查獲之第一、二級毒品及專供製造或施用第一、二級毒品之器具
，不問屬於犯人與否，均沒收銷燬之；查獲之第三、四級毒品及
製造或施用毒品之器具，無正當理由而擅自持有者，均沒入銷燬
之。但合於醫藥、研究或訓練之用者，得不予銷燬。
前項合於醫藥、研究或訓練用毒品或器具之管理辦法，由法務部
會同行政院衛生署定之。
附表一：
CROATIA IM-Metal廠HS2000型口徑9MM 制式半自動手槍壹枝（含
彈匣貳個，槍枝管制編號0000000000）及具殺傷力之口徑9MM 制
式子彈拾肆顆、皮包壹個
附表二：
含MDMA成分之綠色藥丸伍包【淨重壹肆捌點捌陸（加減零點貳）
公克】


司法院資訊處製作；財團法人民間司法改革基金會備份。
